【裁判字號】    87,訴,2625
【裁判日期】    890303
【裁判案由】    偽造有價證券
【裁判全文】
臺灣臺中地方法院刑事判決                        八十七年度訴字第二六二五號
    公  訴  人  台灣台中地方法院檢察署檢察官
    被      告  丁○○
    選任辯護人  林道啟
    被      告  甲○○
右被告等因偽造有價證券等案件，經檢察官提起公訴（八十七年度偵字第九二二二號
），本院判決如左：
        主  文
丁○○、甲○○均無罪。
        理  由
一、公訴意旨詳如起訴書所載（如附件）。
二、公訴人認被告丁○○、甲○○分別涉有上開偽造有價證券及幫助詐欺取財之罪嫌
    ，無非係以告訴人乙○○之指述，及卷附本票影本、土地與建物登記簿謄本等為
    其主要論據。
三、按犯罪事實應依證據認定之，無證據不得推定其犯罪事實；不能證明被告犯罪者
    ，應諭知無罪之判決，刑事訴訟法第一百五十四條、第三百零一條第一項分別定
    有明文。再按刑法第三百三十九條第一項詐欺罪之成立，係以行為人意圖為自己
    或第三人不法所有，以詐術使人將本人或第三人之物交付為要件，所謂以詐術使
    人交付，必須被詐欺人因其詐術而陷於錯誤，若其所用方法，不能認為詐術，亦
    不致使人陷於錯誤即不構成該罪，最高法院四十六年台上字第二六○號著有判例
    。又按刑法上所謂偽造有價證券，以無權簽發之人冒用他人名義簽發為要件，如
    果行為人基於本人之授權，或其他原因有權簽發者，則與無權之偽造行為不同，
    最高法院五十三年台上字第一八一○號判例亦著有明文。
四、訊據被告丁○○、甲○○均堅詞否認有何右揭偽造有價證券或幫助詐欺取財之犯
    行，被告丁○○辯稱：伊於八十六年九月初有向乙○○借款新台幣（下同）一百
    萬元，約定一年之利息為一百萬元，且有經伊姊黃素貞之授權才以其名義簽發面
    額二百萬元之本票一紙予乙○○為擔保；又伊曾欲向代書甲○○借款三十萬元，
    本來要提供伊所有之台中市○○街五九巷七弄十號房屋設定抵押權予甲○○，但
    後來該房屋已出售他人，伊便向甲○○表示已經不需要借該筆錢，而甲○○卻稱
    已向金主調到錢，一定要拿錢，伊不知道甲○○已就本件伊與伊姊黃素貞合資購
    買之東山路之房地設定第二順位抵押權予金主，才同意提供本件東山路房地予乙○○設定第二順位抵押權等語；被告甲○○則辯稱：本件係乙○○與丁○○自行
    協議好後才委託伊辦理抵押權登記，伊並未聽到乙○○說要辦理第二順位抵押權
    ，且伊尚未辦妥抵押權登記時，乙○○就已錢交給丁○○，伊還對乙○○說萬一
    丁○○將該房地過戶怎麼辦等語。經查本件告訴人乙○○與被告丁○○已認識多
    年，且被告丁○○經常向告訴人借錢，以前皆有借有還，後來因被告丁○○一直
    跳票，告訴人才又陸續於八十六年九月十日、十八日、十九日借款八十萬元、二
    十萬元、五十萬元予被告丁○○乙節，業據告訴人於八十七年十二月十六日本院
    審理時陳述在卷。可見告訴人明知被告丁○○之資力不佳，仍願借款予之週轉。
    再者，告訴人之子曾於八十六年二、三月間，出價九百萬元欲向被告丁○○購買
    本件東山路之房地乙情，亦據告訴人於八十七年五月二十七日偵訊時陳述綦詳。
    且本件東山路房地係登記黃素貞之名義，於八十六年八月五日經登記第二順位抵
    押權予被告甲○○之姊吳秀星、於八十六年十月三十日始經登記第三順位抵押權
    予告訴人等節，亦有該東山路房地之登記謄本附卷可稽。顯見告訴人與被告丁○○於八十六年九月十日洽談借款時，該東山路房地已經登記第二順位抵押權予吳
    秀星，而地政登記係公開之資料，告訴人自可前往地政事務所查閱相關房地之登
    記資料。再觀諸本件東山路房地之登記謄本，本件東山路房地所設定第一順位抵
    押權之權利價值為本金最高限額六百萬元、第二順位抵押權之權利價值為本金四
    十二萬元，其總額仍在告訴人之子所出價之九百萬元範圍之內，況事後被告丁○○已於八十九年二月十七日清償吳秀星部分之債務（有吳秀星出具之抵押權債務
    清償證明書一紙在卷足憑），已不影響告訴人受償之優先順位，益見被告二人應
    無故意隱瞞本件東山路房地已經登記第二順位抵押權之必要。而告訴人係於八十
    六年十月三十日辦妥抵押權登記之前，即已將全部款項交付被告丁○○，倘被告
    二人有詐騙或幫助詐騙告訴人之情事，自無於被告丁○○向告訴人取得全數借款
    後，仍依約辦理抵押權登記予告訴人之理。又被告丁○○以本件東山路房地設定
    抵押權向他人借款，及以其姊黃素貞之名義簽發本件面額二百萬元之本票，皆有
    經黃素貞之授權等情，業據證人黃素貞證述綦詳。衡諸被告丁○○自始至終未曾
    否認本件告訴人之債權乙情，可見被告丁○○並無冒黃素貞之名義簽發本票用以
    詐騙告訴人之必要。綜上所述，本件被告二人所辯，要非全屬無憑，堪予採信。
    揆諸首開說明，被告二人所為尚與偽造有價證券或詐欺取財罪之構成要件不符，
    尚難遽以該二罪相繩。此外，本院復查無其他積極證據，足資證明被告等確有如
    公訴人所指之犯行，被告等之犯罪不能證明，均應為無罪之諭知。
五、併辦（台灣台中地方法院檢察署八十七年度偵字第一四五八六號）意旨另以：被
    告丁○○與共同被告曾景胤、黃素貞（均由台灣高等法院高雄分院檢察署偵辦中
    ）共同詐欺告訴人丙○○，因認被告丁○○另涉有詐欺取財之罪嫌。惟本件公訴
    人起訴部分，因不能證明被告丁○○犯罪，而為被告無罪之判決，則此部分自無
    法認與起訴部分之被告丁○○犯行有裁判上一罪關係，而非起訴之效力所及，本
    院自無從併為審究，應退請檢察官另行處理，併予敘明。
據上論斷，應依刑事訴訟法第三百零一條第一項，判決如主文。
中      華      民      國    八十九    年      三      月      三      日
                                    臺灣台中地方法院刑事第六庭
                                          法  官  許  秀  芬
右正本證明與原本無異。
如不服本判決，應於判決送達後十日內向本院提出上訴狀，上訴於臺灣高等法院臺中
分院( 須附繕本 )。
                                          書記官
中      華      民      國    八十九    年      三      月      四      日


司法院資訊處製作；財團法人民間司法改革基金會備份。
